【裁判字號】    97,自緝,6
【裁判日期】    980316
【裁判案由】    詐欺
【裁判全文】
臺灣彰化地方法院刑事裁定               97年度自緝字第6號
自  訴  人  乙○○（已歿）
承受自訴人  甲○○
被      告  丙○○
                      號
上列被告因偽造有價證券案件，經自訴人提起自訴，本院裁定如
下：
    主    文
自訴駁回。
    理    由
一、自訴意旨略以：被告丙○○於民國74年2月間某日，持由黃
    平海（已據本院另為免訴判決確定）所簽發，高雄市銀行（
    現已改制為高雄銀行）三民分行為付款人，面額新臺幣（下
    同）25萬9千1百元，發票日為74年3月10日，支票號碼為KSH
    0000 000號之支票1紙，向自訴人押借同額之現款。詎屆期
    提示，竟以偽造支票為由，而遭退票；因認被告丙○○涉犯
    刑法第201條第1項之偽造有價證券罪嫌（自訴人認被告另涉
    犯刑法第339條第1項詐欺取財及同法第210條之偽造文書罪
    嫌部分，追訴權時效已完成，由本院另為免訴之判決）。
二、按法院或受命法官，得於自訴案件第一次審判期日前，訊問
    自訴人、被告及調查證據，訊問及調查結果，如認為案件有
    刑事訴訟法第252條至第254條之情形者，得以裁定駁回自訴
    ，並準用刑事訴訟法第253條之2第1項第1款至第4款、第2項
    及第3項之規定，刑事訴訟法第326條第3項定有明文。又犯
    罪事實應依證據認定之，無證據不得認定犯罪事實，刑事訴
    訟法第154條第2項定有明文。且認定不利於被告之事實，須
    依積極證據，苟積極證據不足為不利於被告事實之認定時，
    即應為有利於被告之認定，更不必有何有利之證據（最高法
    院30年上字第816號判例參照）。
三、自訴人認被告丙○○涉有前開偽造有價證券罪嫌，無非係以
    被告所持以向其調借現款之系爭支票，屆期提示以支票偽造
    為由而遭退票，此有支票及退票理由單為證等，資為論據。
四、訊據被告丙○○堅決否認有何前開偽造有價證券之犯行，辯
    稱：上開系爭支票，係伊因生意往來所取得之客票，伊並未
    偽造系爭支票等語。經查：按刑法上所謂偽造有價證券，係
    以無權簽發之人冒用他人名義簽發為要件，本件系爭支票退
    票理由單上雖記載退票理由為「支票偽造」，惟依卷附法務
    部調查局高雄市調查處74年10月29日（74）高市法字第6661
    號函暨所附相關調查資料，顯示本件應係由黃平海自高雄市
    銀行三民分行領出支票號碼為KSH0000000號之空白支票後，
    加以複製1張，而後重複簽發2張上開相同支票號碼之支票，
    嗣後執票人分別提示上開2張支票均經退票。而黃平海上開
    違反票據法犯行，業經臺灣高雄地方法院以75年度易緝字第
    50號、第51號判決確定，此有臺灣高雄地方法院檢察處74年
    度偵票字第9242號起訴書及臺灣高等法院被告前案紀錄表各
    1份附卷可按。綜上所述，系爭支票應係由黃平海所簽發無
    訛，並非偽造之有價證券，而被告僅單純持系爭支票向自訴
    人調現，自難論以被告偽造有價證券之罪責。此外，復查無
    其他積極證據足資證明被告有何偽造有價證券之犯行，應認
    被告被訴偽造有價證券之嫌疑不足，揆諸前揭規定，逕以裁
    定駁回本件自訴。
據上論斷，應依刑事訴訟法第326條第3項、第252條第10款，裁
定如主文。
中    華    民    國    98    年    3     月    16    日
                  臺灣彰化地方法院刑事第三庭
                                審判長法  官  廖政勝
                                      法  官  戰諭威
                                      法  官  紀佳良
以上正本證明與原本無異。
如不服本裁定，應於裁定送達後5日內向本院提出抗告狀 (須附
繕本 )。
中    華    民    國    98    年    3     月    16    日
                                      書記官  詹國立


司法院資訊處製作；財團法人民間司法改革基金會備份。
